【裁判字號】    95,訴,974
【裁判日期】    950509
【裁判案由】    清償借款等
【裁判全文】
臺灣臺北地方法院民事判決               95年度訴字第974號
原      告  寶華商業銀行股份有限公司（原名：泛亞商業銀行
            股份有限公司）
法定代理人  丁○○
訴訟代理人  戊○○
            甲○○
被      告  齊品設計工程有限公司
兼法定代理
人          丙○○
被      告  富比山設計有限公司
法定代理人  乙○○
上列當事人間請求清償借款等事件，本院於民國95年4月25日言
詞辯論終結，判決如下：
    主    文
被告齊品設計工程有限公司、丙○○應連帶給付原告新台幣柒拾
捌萬陸仟伍佰陸拾元，及如附表一所示之利息、違約金。
被告富比山設計有限公司應給付原告新台幣捌拾肆萬伍仟壹佰元
，及如附表二所示之利息。
本判決第1、2項中如有任一被告為給付時，他項之被告於其給付
金額之範圍內同免為給付義務；第1項被告如完全清償，第2項被
告即完全免除給付票據債務之義務。
訴訟費用由被告齊品設計工程有限公司、丙○○及富比山設計有
限公司連帶負擔。
本判決第1項於原告以新台幣貳拾陸萬參仟元供擔保後，得假執
行。
本判決第2項得假執行。
    事實及理由
一、本件依原告與被告齊品設計工程有限公司（下稱齊品公司）
    、丙○○所簽訂之融資貸款契約書第陸條後段之約定，本契
    約以貴行（即原告）所在地為履行地，立約人因本契約涉訟
    時，合意以（空白）或台灣台北地方法院即本院為第一審管
    轄法院，本院就該部分自有管轄權；又原告就其餘被告富比
    山設計有限公司（下稱富比山公司）之票款請求部分，該票
    據付款地（即台北縣中和市○○路○段20號）雖非於本院管
    轄區域內，惟該票據乃被告齊品公司背書交付與原告用以清
    償上開欠款，是被告富比山公司乃與被告齊品公司就上開欠
    款負不真正連帶清償責任，依民事訴訟法第20條之規定，本
    院就此部分，亦有管轄權。又本件原告起訴之票據請求權部
    分，因與清償借款之訴合併提起，致本件全部不屬民事訴訟
    法第427條第2項之範圍，依同法第435條規定，應全部適用
    通常程序為之。被告均未於言詞辯論期日到場，核無民事訴
    訟法第386條所列各款情形，應依原告之聲請，由其一造辯
    論而為判決。均合先敘明。
二、原告主張：被告齊品公司於民國94年3月24日邀同被告丙○
    ○為連帶保證人，與其簽訂融資貸款契約書，向其借款新台
    幣（下同）200萬元，約定利息依9%固定計息，借款期間自
    94年3月25日至96年3月25日止，共分24期，按期定額年金平
    均攤還本息，若有逾期償還本息之情形時，須按借款總餘額
    ，自應償還之日起，其逾期在六個月以內部分，照約定利率
    一成加付違約金，逾期超過六個月者，照約定利率之二成加
    付違約金。詎被告齊品公司就上開借款僅繳款至94年10月26
    日即未依約繳納本息，屢經催討，迄未清償，至今尚欠本金
    餘額合計78萬6,560元，依融資貸款契約書第肆條第五項之
    約定，被告齊品公司已喪失期限利益，其借款視為全部到期
    ，被告丙○○為連帶保證人，依法應負連帶給付責任，爰依
    消費借貸及連帶保證之法律關係，對被告齊品公司及丙○○
    請求連帶一次清償尚欠之本金及應付之利息、違約金。又被
    告齊品公司為清償上開借款，而將發票人均為富比山公司、
    發票日分別為94年11月6日、94年11月24日，支票號碼各為
    ZU0000000、ZU0000000、金額各為47萬3,000元、37萬2,100
    元之支票（下稱系爭支票）2紙背書轉讓予原告，惟經其提
    示後均遭退票，爰依票據法第96條第1項之規定訴請富比山
    公司給付各如附表二所示之票款，而提起本件訴訟等語。並
    聲明：除假執行擔保金額外，如主文第1、2項所示。
三、被告方面：被告均未提出書狀作何聲明或陳述。
四、得心證之理由：
（一）本件原告主張之事實，業據其提出寶華商業銀行融資貸款
      契約書1件、支票及退票理由單各2紙等件為證，核屬相符
      ，被告均未於言詞辯論期日到場，亦未提出書狀作何聲明
      或陳述，自堪信原告主張為真實。
（二）按（消費借貸之）借用人應於約定期限內，返還與借用物
      種類、品質、數量相同之物，未定返還期限者，借用人得
      隨時返還，貸與人亦得定一個月以上之相當期限，催告返
      還。民法第478條定有明文。又遲延之債務，以支付金錢
      為標的者，債權人得請求依法定利率計算之遲延利息。但
      約定利率較高者，仍從其約定利率。當事人得約定債務人
      不履行債務時，應支付違約金。同法233條第1項、第250
      條第1項亦分別明定。又連帶保證者，乃保證人與主債務
      人連帶負債務履行責任之保證，具有連帶債務之性質。又
      保證債務，除契約另有訂定外，包含主債務之利息、違約
      金、損害賠償及其他從屬於主債務之負擔；另連帶債務之
      債權人，得對債務人中之一人或數人，同時或先後請求全
      部或一部之給付；連帶債務未全部履行前，全體債務人仍
      負連帶責任。民法第739條、第740條、第273條分別定有
      明文。查，被告齊品公司既積欠原告78萬6,560及如其聲
      明（即如附表一）所示之利息、違約金，被告丙○○為被
      告齊品公司之連帶保證人，自應就被告齊品公司上開借款
      債務負連帶清償之責。
（三）又在票據上簽名者，依票上所載文義負責，二人以上共同
      簽名時，應連帶負責；發票人應照支票文義擔保支票之支
      付，支票背書人應照支票文義擔保付款，發票人、背書人
      對於執票人連帶負責，執票人向支票債務人行使追索權時
      ，得請求自為付款提示日起之利息，如無約定利率者，依
      年利六釐計算。票據法第5條、第126條、第96條第1項、
      第133條分別定有明文。查，系爭支票2紙既經原告提示後
      均遭退票，依上開規定，發票人富比山公司自應各就該支
      票負給付票款之責。
（四）從而，原告依消費借貸及連帶保證契約請求被告齊品公司
      及丙○○連帶給付借款78萬6,560元及如附表一所示之利
      息、違約金，並依票據法律關係請求被告富比山公司給付
      如附表二所示之票款及法定遲延利息，及敘明主文第1項
      之被告與主文第2項之各被告間，為不真正連帶債務關係
      ，故主文第1、2項中如有任一被告為給付時，他項之被
      告於其給付金額之範圍內同免為給付義務；第1項被告如
      完全清償，第2項被告即完全免除給付票據債務之義務，
      為有理由，均應予准許。
（五）原告原名為泛亞商業銀行股份有限公司，嗣於93年3月19
      日奉准改名為寶華商業銀行股份有限公司，業據提出經濟
      部函及財政部函各一件為證，自不影響其法人人格之同一
      性，併予敘明。
五、假執行之宣告：
    原告陳明願供擔保，聲請宣告假執行，就聲明即主文第1項
    部分核無不合，爰酌定相當擔保金額准許之；聲明即主文第
    2項部分，係命清償票據上債務之判決，爰依職權宣告假執
    行。
六、訴訟費用負擔之依據：民事訴訟法第85條第2項。
中    華    民    國    95    年    5     月    9     日
                民事第一庭    法      官  張明輝
以上正本係照原本作成
如對本判決上訴，須於判決送達後20日內向本院提出上訴狀
中    華    民    國    95    年    5     月    9     日
                              法院書記官  周其祥
  附表一
┌──┬─────┬──────────────┬─────────────┬───┐
│編號│ 本    金 │  利                    息  │  違            約        │  金  │
│    │          ├──────────┬───┼─────────────┼───┤
│    │          │ 利  息  起  迄  日 │利  率│違   約   金   起   迄  日│利  率│
├──┼─────┼──────────┼───┼─────────────┼───┤
│    │          │                    │      │ 94年11月28日至95年5月27日│  0.9%│
│ 01 │ 786,560元│94年10月27日至清償日│    9%├─────────────┼───┤
│    │          │                    │      │ 95年05月28日至清償日     │  1.8%│
└──┴─────┴──────────┴───┴─────────────┴───┘
  附表二
┌──┬─────┬──────────────┐
│編號│ 本    金 │  利                    息  │
│    │          ├──────────┬───┤
│    │          │ 利  息  起  迄  日 │利  率│
├──┼─────┼──────────┼───┤
│    │          │                    │      │
│ 01 │ 473,000元│94年11月16日至清償日│    6%│
│    │          │                    │      │
├──┼─────┼──────────┼───┤
│    │          │                    │      │
│ 02 │ 372,100元│94年11月24日至清償日│    6%│
│    │          │                    │      │
├──┼─────┼──────────┴───┘
│    │          │
│總計│ 845,100元│
│    │          │
└──┴─────┘


司法院資訊處製作；財團法人民間司法改革基金會備份。
